臺灣桃園地方法院刑事裁定　　　　　　 100年度聲字第4674號
聲　請　人　林玉芬律師　臺北市士林區○○○路○段142號2樓
被　　　告　楊振明
上列聲請人因被告違反毒品危害防制條例案件，聲請交保停止
羈押，本院裁定如下：
    主  文
聲請駁回。
    理  由
一、被告楊振明因違反毒品危害防制條例案件，經臺灣桃園地方
    法院檢察署檢察官提起公訴，經本院訊問後，認其涉犯違反
    毒品危害防制條例第4 條第2 項之販賣第二級毒品罪，犯罪
    嫌疑重大，且有事實足認有勾串證人之虞，其所犯為最輕本
    刑5 年以上有期徒刑之罪，認其有羈押之必要，依刑事訴訟
    法第101 條第1 項第2 款、第3 款之規定，自民國100 年3
    月16日起執行羈押，經本院分別於100 年6 月16日、同年8
    月16日、同年10月16日延長羈押在案，合先敘明。
二、本件聲請意旨略以：被告楊振明所涉販賣第二級毒品案件，
    經檢察官聲請羈押至今，已逾一年多，該案之證人張嘉雄等
    人亦已詰問完畢，本件業經言詞辯論終結，並定於100 年12
    月20日宣判，被告楊振明已無勾串證人之情，且被告楊振明
    之父，生有重病，希望能准予具保停止羈押等語。
三、按被告及得為其輔佐之人或辯護人，得隨時具保，向法院聲
    請停止羈押；羈押之被告，有左列情形之一者，如經具保聲
    請停止羈押，不得駁回：（一）所犯最重本刑為3 年以下有
    期徒刑、拘役或專科罰金之罪者，但累犯、常業犯、有犯罪
    之習慣、假釋中更犯罪或依刑事訴訟法第101 條之1 第1項
    羈押者，不在此限；（二）懷胎5 月以上或生產後2 月未滿
    者；（三）現罹疾病，非保外治療顯難痊癒者，刑事訴訟法
    第110 條第1 項、第114 條定有明文，是聲請人為被告楊振
    明之選任辯護人，自可為被告楊振明向法院聲請停止羈押。
四、本院聲請駁回之依據及理由：
  (一)按司法院釋字第665 號解釋認刑事訴訟法第101 條第1 項第
    3 款規定，於被告犯該款規定之罪，犯罪嫌疑重大，且有相
    當理由認為有逃亡、湮滅、偽造、變造證據或勾串共犯或證
    人之虞，非予羈押，顯難進行追訴、審判或執行者，得羈押
    之。於此範圍內，該條款規定符合憲法第23條之比例原則，
    與憲法第8 條保障人民身體自由及第16條保障人民訴訟權之
    意旨，尚無牴觸，惟倘單以犯重罪作為羈押要件，除可能背
    離羈押應係不得已之最後手段性外，對被告武器平等與充分
    防禦權行使之限制，亦有違背比例原則之虞，更因無異刑罰
    之預先執行，違背無罪推定原則所禁止對未經判決有罪確定
    之被告執行刑罰，及禁止僅憑犯罪嫌疑就施予被告類似刑罰
    措施之精神。考諸上揭第3 款規定之法理，實係因被告所犯
    為死刑、無期徒刑或最輕本刑為5 年以上有期徒刑之罪，可
    以預期將受重刑宣判，其為規避刑罰執行而妨礙追訴、審判
    程序進行之可能性增加，國家刑罰權有難以實現之危險，是
    為防免其實際發生，在此維持重大之社會秩序及增進重大公
    共利益限度內（憲法第23條），乃具有正當性。從而，基於
    憲法保障人民身體自由之意旨，被告犯上開重罪條款且嫌疑
    重大者，仍應有相當理由認為其有逃亡、湮滅、偽造、變造
    證據或勾串共犯或證人等之虞，法院斟酌命該被告具保、責
    付或限制住居等侵害較小之手段，均不足以確保追訴、審判
    或執行程序之順利進行，此際予以羈押，方堪稱係屬維持刑
    事司法權有效行使之最後必要手段。旨揭大法官會議之解釋
    文已經指明刑事訴訟法第101 條第1 項第3 款之羈押事由，
    必須具備有「相當理由」之要件，始符合憲法規範之要求。
    大法官理由既謂「相當理由」，即與同條項第1 款、第2 款
    法律條文所規定之「有事實足認有...之虞」之要件有所不同
    。兩者之區別，可以顯現在所要求證明度高低的差異上，亦
    即刑事訴訟法第101 條第1 款、第2 款之羈押事由，必須國
    家機關所提出被告有逃亡、滅證之虞的具體事實，經綜合評
    估個案有利及不利被告的一切事證後，能達到明白有力（cl
    ear and convincing）之證明度，但在第三款情形相關事證
    不用證明至明白有力的證明度，而只要綜合個案具體情況，
    可堪認定被告逃亡滅證的可能性高於不逃亡滅證的可能性即
    可，或稱為優勢之證明。亦即「重罪常伴有逃亡、滅證之高
    度可能，係趨吉避凶、脫免刑責、不甘受罰之基本人性，倘
    一般正常之人，依其合理判斷，可認為該犯重罪嫌疑具有逃
    亡或滅證之相當或然率存在，即已該當『相當理由』之認定
    標準，不以達到充分可信或確定程度為必要。以量化為諭，
    若依客觀、正常之社會通念，認為其人已有超過百分之50之
    逃亡、滅證可能性者，當可認為具有相當理由認為其有逃亡
    、滅證之虞」（參見最高法院98年度台抗字第668 號裁定意
    旨參照）。
  (二)次按羈押被告之目的，其本質在於確保訴訟程序得以順利進
    行，或為確保證據之存在與真實、或為確保嗣後刑罰之執行
    ，而對被告所實施剝奪其人身自由之強制處分；被告有無羈
    押之必要，法院僅須審查被告犯罪嫌疑是否重大、有無羈押
    原因、以及有無賴羈押以保全偵審或執行之必要，由法院就
    具體個案情節予以斟酌決定，如就客觀情事觀察，法院許可
    羈押之裁定或延長羈押之裁定，在目的與手段間之衡量並無
    明顯違反比例原則情形，即無違法或不當可言；又執行羈押
    後有無繼續之必要，仍許由法院斟酌訴訟進行程度及其他一
    切情事而為認定，業有最高法院46年度台抗字第6 號判例可
    資參照，此乃法律所賦予法院之職權。復按刑事訴訟法第
    101 條第1 項所規定「犯罪嫌疑重大」，此項實質要件之關
    鍵在於「嫌疑」重大，而非「犯罪」重大，蓋嫌疑重大者，
    係指有具體事由足以令人相信被告可能涉嫌其被指控之犯罪
    ，與認定犯罪事實所依憑之證據需達無合理懷疑之程度，尚
    屬有別，故法院決定羈押與否，自毋庸確切認定被告有罪，
    僅需檢察官出示之證據，足使法院相信被告極有可能涉及被
    訴犯罪嫌疑之心證程度即屬之。因此，被告實際是否成立犯
    罪，乃本案審判程序時實體上應予判斷之問題，並非法院審
    酌是否具保停止羈押之審查要件，且有無羈押被告之必要，
    係屬為保全被告使訴訟程式得以順利進行，或為保全證據或
    為保全對被告刑罰之執行目的，而對被告實施人身強制處分
    權，故審酌被告有無羈押之必要，除被告犯罪嫌疑已屬重大
    外，自當基於訴訟進行程度、犯罪性質、犯罪實際情狀及其
    他一切情事，審慎斟酌有無上開保全或預防目的，依職權妥
    適裁量，俾能兼顧國家刑事追訴、刑罰權之順暢執行以及人
    權之保障。
  (三)經查：本案被告楊振明所涉販賣第二級毒品罪，業經本院定
    於100 年12月20日宣判在案，雖原刑事訴訟法第101 條第1
    項第2 款之羈押原因，已因本案辯論終結而消滅，惟毒品危
    害防制條例第4 條第2 項販賣第二級毒品罪法定刑為無期徒
    刑或7 年以上有期徒刑，屬最輕本刑為5 年以上有期徒刑之
    罪，且被告前為警務人員，不思正職，於本院審理中亦自白
    其有經營賭博簽賭網站，而有大量金錢往來之犯罪事實，而
    本案所涉犯販賣第二級毒品依證人張嘉雄所證，係為被告楊
    振明私下與販毒集團中所稱製毒師傅之龔瑞隆碰面取得，進
    而交付予同案被告張嘉雄等人販賣等情，此有譯文在卷可參
    ，衡諸被告所涉犯罪情節、被告資力、人脈、交往情形、家
    庭狀況，被告因涉犯上開重罪經起訴，顯見被告犯罪嫌疑重
    大，且並知悉該罪嫌之法定刑度非輕，則逃匿以規避審判程
    序進行及刑罰執行之可能性亦不排除，再參諸被告所涉販賣
    毒品情節，嚴重侵害司法警察執法之廉潔性，損害國家法益
    及國人對公務機關信任甚鉅，並助長毒品氾濫，損害社會安
    全及國人健康甚鉅，權衡國家刑事司法權之有效行使、國家
    秩序及公共利益、被告人身自由之私益及防禦權受限制之程
    度、為保全使訴訟程式得以順利進行或為保全證據或為保全
    對被告刑罰之執行目的，俾能兼顧國家刑事追訴、刑罰權之
    順暢執行及人權保障，而對被告實施人身強制處分權等一切
    情事，認對被告維持羈押處分，尚屬適當、必要，合乎比例
    原則，並無違反前揭大法官會議解釋意旨。
  (四)聲請人雖以證人張嘉雄、鄭佩如均已詰問完畢、被告家內有
    老父尚待照顧等為由，而聲請停止羈押云云，然如前述，若
    命被告具保、責付或限制住居等侵害較小之手段，均不足以
    確保審判或執行程序之順利進行，且其家庭情況，尚核非法
    院審酌是否繼續羈押之要件，卷內復查無刑事訴訟法第114
    條所定之情形，依本案訴訟進度，仍有繼續羈押被告之必要
    ，原羈押原因既仍然存在，且有繼續羈押之必要，聲請人聲
    請停止羈押云云，自難准許，應予駁回。
五、爰依刑事訴訟法第220條，裁定如主文。
中    華    民    國   100    年    11    月    23    日
                  刑事第十四庭審判長法  官   鍾雅蘭
                                    法  官   楊麗文
                                    法  官   張永輝
以上正本證明與原本無異。
如不服本裁定，應於裁定送達後5 日內向本院提出抗告狀。
                                    書記官   張良煜
中    華    民    國   100    年    11    月    23    日